臺灣臺北地方法院刑事裁定
111年度毒聲字第507號
聲  請  人  臺灣臺北地方檢察署檢察官
被      告  何軼海（英文名：ANDREW FON HO，無




上列被告因違反毒品危害防制條例案件（111年度撤緩毒偵字第2
02號、第203號），經檢察官聲請裁定送觀察、勒戒（111年度聲
觀字第457號），本院裁定如下：
    主  文
何軼海（英文名：ANDREW FON HO      ）施用第二級毒品，應
入勒戒處所觀察、勒戒。
    理  由
一、聲請意旨略以：被告何軼海（英文名：ANDREW FON HO     
     ）基於施用第二級毒品之犯意，於民國110年2月4日至同年
    月5日間某時，在臺北市○○區○○路000巷0號3樓之3住處，施
    用第二級毒品四氫大麻酚1次，嗣於同年月6日1時35分許，
    經警在同市區○○路00號前查獲，並扣得含有第二級毒品四氫
    大麻酚成分之電子菸2支等物，復經被告同意後，於同（6）
    日2時10分許對其採尿送驗，結果呈大麻代謝物陽性反應，
    查悉上情，爰依毒品危害防制條例（下稱毒品條例）第20條
    、觀察勒戒處分執行條例第3條第1項規定，聲請裁定令被告
    入勒戒處所觀察、勒戒等語。
二、109年1月15日修正公布，同年7月15日施行之毒品條例第35
    條之1第1款及第2款前段規定，該條例108年12月17日修正（
    於109年1月15日公布）之條文施行前犯第10條之罪之案件，
    於該條例施行後，偵查中，由檢察官依修正後規定處理；審
    判中，由法院或少年法院（地方法院少年法庭）依修正後規
    定處理。是犯同條例第10條之罪者，不論係修正前後，均應
    依新法規定處理（最高法院109年度台上字第3777號判決論
    旨參照），合先敘明。
三、犯毒品條例第10條之罪者，檢察官應聲請法院裁定，或少年
    法院（地方法院少年法庭）應先裁定，令被告或少年入勒戒
    處所觀察、勒戒，其期間不得逾2月，毒品條例第20條第1項
    定有明文。
四、毒品條例第24條於109年1月15日修正公布後，由行政院於11
    0年4月15日以院臺法字第1100010649號令定於110年5月1日
    施行。毒品條例第24條第2項原規定「前項緩起訴處分，經
    撤銷者，檢察官應『依法追訴』」，修正後則規定「前項緩起
    訴處分，經撤銷者，檢察官應『繼續偵查或起訴』」。亦即，
    檢察官為附命戒癮治療之緩起訴處分（下稱附命緩起訴）後
    ，該附命緩起訴雖經撤銷，亦非當然應依法追訴。詳言之：
　㈠有關「附命緩起訴」確定後，完成戒癮治療與否，是否等同
    曾受觀察、勒戒或強制戒治之處遇：
　⒈附命緩起訴確定，而被告於附命緩起訴期間已完成戒癮治療
    ，嗣檢察官撤銷附命緩起訴之情形，毒品條例第24條修正施
    行後所定之多元附條件緩起訴處分（下稱附條件緩起訴），
    並不限於「附命緩起訴」，且撤銷緩起訴處分後，亦應由檢
    察官依法繼續偵查或起訴，與修正前所定之「依法追訴」不
    同，則緩起訴處分之效力與曾受「觀察、勒戒或強制戒治」
    之處遇已無法等同視之，「附命緩起訴」經撤銷，仍應回復
    原緩起訴處分不存在之狀態，由檢察官就該次施用毒品犯行
    依法為相關處分。質言之，「附命緩起訴」戒癮治療之執行
    ，係以社區醫療（機構外醫療體系）處遇替代監禁式治療，
    使施用毒品者得繼續正常家庭及社會生活，尚非集中於勒戒
    處所，受監所矯正、管理，仍難脫其「收容」或「處罰」外
    觀者，所可比擬，於機構外之戒癮治療難達其成效時，再施
    以機構內之強制處遇，亦屬循序漸進之合理矯正方式。因此
    ，「附命緩起訴」之被告縱使完成「戒癮治療」，難認得與
    觀察、勒戒或強制戒治「已執行完畢」之情形等同視之（最
    高法院110年度台上字第2096號判決論旨參照）。
　⒉附命緩起訴確定，而被告於緩起訴期間未完成戒癮治療，或
    因其他原因，由檢察官撤銷附命緩起訴之情形，本諸舉輕以
    明重之當然解釋，亦無從視為事實上已經「觀察、勒戒或強
    制戒治」執行完畢；況戒癮治療為附命緩起訴之核心治療方
    式，若未完成戒癮治療，實難認被告事實上已經等同「觀察
    、勒戒或強制戒治」執行完畢，亦應回復原緩起訴處分不存
    在之狀態，由檢察官依現行法規定為相關處分（最高法院11
    0年度台非字第98號判決類此論旨）。
　㈡有關檢察官撤銷附命緩起訴確定後，後續應為處置：
　⒈檢察官撤銷附命緩起訴確定後，倘被告本次施用毒品犯行（
    即前經附命緩起訴之施用毒品犯行），距最近1次觀察、勒
    戒或強制戒治執行完畢釋放未逾3年，即得依毒品條例第23
    條第2項規定依法追訴，惟檢察官亦得依具體狀況，裁量依
    毒品條例第24條規定，再給予被告附條件緩起訴之機會。
  ⒉檢察官撤銷附命緩起訴確定後，倘被告未曾受觀察、勒戒之
    處遇；或本次施用毒品犯行距最近1次觀察、勒戒或強制戒
    治執行完畢釋放已逾3年，即與毒品條例第23條第2項之追訴
    要件不合，不得逕行追訴。而應裁量依毒品條例第20條第1
    項、第3項規定聲請觀察、勒戒，或依毒品條例第24條規定
    再給予被告附條件緩起訴。
　⒊關於「觀察、勒戒或強制戒治」、「附條件緩起訴」之選擇
    ，檢察官得本於毒品條例第24條規定及立法目的妥為斟酌裁
    量。裁量結果如認適於對被告再為附條件緩起訴者，固應於
    緩起訴處分中說明判斷依據；如認應向法院聲請觀察、勒戒
    者，則係適用原則而非例外，無需贅餘交代不適於為附條件
    緩起訴之理由，且本於權力相互尊重原則，法院僅能為有限
    之低密度審查，除卷內已有具體事證，足認檢察官之判斷有
    違背法令、事實認定有誤或其裁量有重大明顯瑕疵者外，尚
    不得任意指為違法，亦無自由斟酌以其他方式替代之權。
五、經查，上開犯罪事實，業據被告於偵查中坦承不諱（臺灣臺
    北地方檢察署【下稱臺北地檢署】110年度毒偵字第2432號
    卷第21至22頁），並有勘察採證同意書、臺北市政府警察局
    偵辦毒品案件尿液檢體委驗單、台灣尖端先進生技醫藥股份
    有限公司110年3月2日信義-6號濫用藥物檢驗報告；臺北市
    政府警察局信義分局扣押筆錄、扣押物品目錄表、扣押物品
    收據、扣押物品清單、扣案物照片、交通部民用航空局航空
    醫務中心110年2月25日航藥鑑字第0000000號毒品鑑定書可
    憑（臺北地檢署110年度毒偵字第2446卷第31至37頁、110年
    度偵字第6146卷第47至57、127至129、137頁），足徵被告
    任意性自白確與事實相符，其施用第二級毒品之犯行，堪以
    認定。
六、被告因本案施用第二級毒品及轉讓禁藥等案件，前經臺北地
    檢署檢察官以110年度偵字第6146號、110年度毒偵字第2432
    號、第2446號為附命緩起訴，且需向公庫支付一定金額，經
    臺灣高等檢察署檢察長以110年度上職議字第8593號駁回再
    議確定。然被告未遵期向公庫支付一定金額，經臺北地檢署
    檢察官以111年度撤緩字第186號、第187號、第188號撤銷緩
    起訴處分確定等情，有前開緩起訴處分書、駁回再議處分書
    、撤銷緩起訴處分書可憑，並據本院核閱前開案卷無訛。依
    首揭論旨，被告就本案施用第二級毒品犯行，應認未曾受等
    同觀察、勒戒或強制戒治之處遇。
七、被告未曾因施用毒品案件，經執行觀察、勒戒或強制戒治程
    序，有全國刑案資料查註表可憑。聲請人審酌被告之犯行、
    全案情節，及被告未能遵守原緩起訴處分應履行之事項，顯
    見其配合度不佳，日後遵守緩起訴所應履行必要命令之意志
    及可能性均薄弱等節，聲請裁定令被告入勒戒處所觀察、勒
    戒，業經敘明未為附條件緩起訴之裁量依據，依卷內事證以
    察，尚無顯然濫用裁量權之情形，核無不合，應予准許。
八、依毒品條例第20條第1項，觀察勒戒處分執行條例第3條第1
    項，裁定如主文。
中　　華　　民　　國　  111 　年　　 8　　月　　26　　日
                  刑事第十三庭  法  官  劉庭維
以上正本證明與原本無異。
如不服本裁定，應於裁定送達後5日內向本院提出抗告狀。因疫
情而遲誤不變期間，得向法院聲請回復原狀。
　　　　　　　　              　書記官  陳福華
中　　華　　民　　國　　111 　年　　8 　　月　　29　　日